【裁判字號】    99,易,456
【裁判日期】    990730
【裁判案由】    竊盜
【裁判全文】
臺灣彰化地方法院刑事判決               99年度易字第456號
公  訴  人  臺灣彰化地方法院檢察署檢察官
被      告  甲○○
上列被告因竊盜案件，經檢察官提起公訴（98年度偵緝字第667
號），茲判決如下：
    主  文
甲○○攜帶兇器竊盜，累犯，處有期徒刑玖月，未扣案之剪刀壹
把沒收。
    犯罪事實
一、甲○○曾於民國96年間因傷害、妨害自由等案件，經臺灣雲
    林地方法院以96年度易字第515 號刑事判決分別判處有期徒
    刑4 月、3 月，應執行有期徒刑6 月確定後，於97年11月8
    日因縮短刑期執行完畢。詎其不知悔改，因適見謝金融所有
    位於彰化縣埔心鄉○○段第396 地號土地（起訴書誤載為中
    正路一段327 號）之葡萄園處，該處已成熟葡萄尚未採收，
    竟基於意圖為自己不法所有之竊盜犯意，先於98年6 月17日
    下午6 時許，向不知情之友人即謝煥昇之子謝佑順借用車牌
    號碼FL—9085號自用小客車後，於99年6 月18日凌晨某時許
    駕駛前揭車輛，並持其自己所有客觀上具危險性而足為兇器
    之剪刀1 把，至謝金融所有位於上揭地號土地之未設有圍籬
    安全設備之葡萄園處，並利用前揭剪刀剪取謝金融所有巨峰
    品種葡萄藤上之已成熟葡萄1 批【總重約560 臺斤】，且徒
    手竊取謝金融所有之葡萄籃28個、黑色遮網1 段【合計價值
    約新臺幣（下同）22,400元】得手後，將竊取葡萄裝置於葡
    萄籃內，再搬運至所駕駛之上開車輛而駛離現場，並變賣予
    不知情之人得款15,000元花用完畢。嗣經謝金融於98年6 月
    18日凌晨5 時30分至葡萄園巡視時，發覺其所種植之葡萄失
    竊並報警處理，由警方調閱附近路口監視器畫面後，始循線
    查獲上情。
二、案經謝金融訴由彰化縣警察局溪湖分局報請臺灣彰化地方法
    院檢察署檢察官偵查起訴。
    理  由
一、證據能力部分：
  (一)按檢察官職司追訴犯罪，就審判程式之訴訟構造言，檢察官
    係屬與被告相對立之當事人一方，偵查中對被告以外之人所
    為之偵查筆錄，或被告以外之人向檢察官所提之書面陳述，
    性質上均屬傳聞證據。自理論上言，如未予被告反對詰問、
    適當辯解之機會，一律准其為證據，似有違當事人進行主義
    之精神，對被告之防禦權亦有所妨礙；然而現階段刑事訴訟
    法規定檢察官代表國家偵查犯罪、實施公訴，必須對於被告
    之犯罪事實負舉證之責，依法其有訊問被告、證人及鑑定人
    之權，證人、鑑定人且須具結，而實務運作時，偵查中檢察
    官向被告以外之人所取得之陳述，原則上均能遵守法律規定
    ，不致違法取供，其可信性極高，為兼顧理論與實務，乃於
    修正刑事訴訟法時，增列第159 條之1 第2 項，明定被告以
    外之人（含被害人、證人等）於偵查中向檢察官所為陳述，
    除顯有不可信之情況者外，得為證據，並於92年9 月1 日施
    行（最高法院94年度臺上字第7416號判決意旨參照）。又所
    謂「顯有不可信性」，係指陳述是否出於供述者之真意、有
    無違法取供情事之信用性而言，故應就偵查或調查筆錄製作
    之原因、過程及其功能等加以觀察其信用性，據以判斷該傳
    聞證據是否有顯不可信或有特別可信之情況而例外具有證據
    能力，並非對其陳述內容之證明力如何加以論斷，二者之層
    次有別，不容混淆（最高法院94年度臺上字第629 號判決要
    旨可參）。經查，證人謝煥昇、謝佑順、謝金融分別在檢察
    官偵查時，均係以證人之身分，經檢察官告以具結之義務及
    偽證之處罰，經其等具結，而於負擔偽證罪之處罰心理下所
    為，係經以具結擔保其等證述之真實性；且證人謝煥昇、謝
    佑順、謝金融分別於檢察官訊問時之證述（參見臺灣彰化地
    方法院檢察署98年度偵緝字第667 號偵查卷宗第39頁至第40
    頁；98年度偵字第7975號偵查卷宗第12頁至第15頁），並無
    證據顯示係遭受強暴、脅迫、詐欺、利誘等外力干擾情形，
    或在影響其心理狀況致妨礙其自由陳述等顯不可信之情況下
    所為。上揭證人分別於偵訊時之陳述既無顯不可信之情況，
    依上開說明，自均有證據能力。
  (二)按被告以外之人（包括證人、鑑定人、告訴人、被害人及共
    同被告等）於審判外之陳述雖不符刑事訴訟法第159 條之1
    至之4 之規定，而經當事人於審判程序同意作為證據，法院
    審酌該言詞陳述或書面陳述作成時之情況，認為適當者，亦
    得為證據，刑事訴訟法第159 條之5 第1 項定有明文。其立
    法意旨在於傳聞證據未經當事人之反對詰問予以核實，原則
    上先予排除。惟若當事人已放棄反對詰問權，於審判程序中
    表明同意該等傳聞證據可作為證據，基於尊重當事人對傳聞
    證據之處分權使訴訟程序得以順暢進行，上開傳聞證據則有
    證據能力（最高法院94年度臺上字第4890號判決要旨參照）
    。又按當事人、代理人或辯護人於法院調查證據時，知有第
    159 條第1 項不得為證據之情形，而未於言詞辯論終結前聲
    明異議者，視為有前項之同意，刑事訴訟法第159 條之5 定
    有明文。亦即，傳聞證據未經當事人之反對詰問予以核實，
    原則上先予排除，惟若當事人已放棄詰問或未聲明異議，基
    於證據資料愈豐富，愈有助於真實發現之理念，且強化言詞
    辯論主義，法院自可承認該傳聞證據例外擁有證據能力。經
    查，證人謝佑順、謝金融分別於警詢中之陳述（參見警卷第
    1 頁至第5 頁），雖均係被告以外之人於審判外之陳述，性
    質上屬傳聞證據，惟經檢察官、被告甲○○均同意作為證據
    ，又本院審酌該言詞陳述作成時之情況，並查無其他不法之
    情狀，足認為得為本案之證據，依刑事訴訟法第159 條之5
    之規定，有證據能力。
  (三)以下本案所引用被告以外之人於審判外之言詞或書面陳述（
    除理由欄一(一)(二)所述部分外），而不符合刑事訴訟法第159
    條之1 至第159 條之4 之規定者，均經本院於審理時當庭直
    接提示而為合法之調查，檢察官、被告均同意作為證據，本
    院審酌前開證據作成或取得之狀況，均無非法或不當取證之
    情事，亦無顯不可信之情況，故認為適當而均得作為證據。
    是前開證據，依刑事訴訟法第159 條之5 之規定，均具有證
    據能力，先予敘明。
二、訊據被告對其於上揭時、地，攜帶兇器竊盜之事實，於本院
    審理時（參見本院99年7 月16日審判筆錄）坦承不諱，核與
    證人即告訴人謝金融分別於警詢中及偵訊中具結證述其所種
    植葡萄失竊情節；另證人謝煥昇於偵訊中具結、證人謝佑順
    分別於警詢中及偵訊中具結證稱被告借用車輛情節相符（參
    見臺灣彰化地方法院檢察署98年度偵緝字第667 號偵查卷宗
    第39頁至第40頁；98年度偵字第7975號偵查卷宗第12頁至第
    15頁；警卷第1 頁至第5 頁），且有贓物認領保管單1 紙、
    土地所有權狀影本1 紙、監視器翻拍照片及查獲現場照片共
    計14張（參見警卷第11頁、第13頁至第16頁）附卷可佐，核
    屬相符，足認被告上開自白，確與事實相符，本案事證明確
    ，被告犯行堪以認定。
三、按刑法第321 條第1 項第3 款之攜帶兇器竊盜罪，係以行為
    人攜帶兇器竊盜為其加重條件，此所謂兇器，其種類並無限
    制，凡客觀上足對人之生命、身體、安全構成威脅，具有危
    險性之兇器均屬之，且祇須行竊時攜帶此種具有危險性之兇
    器為已足，並不以攜帶之初有行兇之意圖為必要。螺絲起子
    為足以殺傷人生命、身體之器械，顯為具有危險性之兇器（
    最高法院79年臺上字第5253號判例要旨參照）。經查，被告
    持其所有之未扣案剪刀1 把為前開竊盜犯行所用，且該剪刀
    長度約15公分，為金屬材質等情，業據被告於本院審理中陳
    述明確，爰審酌被告按理無法於短時間內，徒手將葡萄果實
    自葡萄藤摘下，必須藉由剪刀剪摘葡萄果實方得行竊，亦與
    常情相符。是被告行竊時，確實持有剪刀1 把，且用以剪摘
    葡萄果實，雖該剪刀並未扣案，然衡情當係具有相當銳利程
    度，方得以剪摘葡萄果實，無論被告主觀上是否旨在行兇抑
    僅便利行竊，然在客觀上顯具有行兇之危險性，自屬兇器之
    一種，被告攜帶而為前揭竊盜犯行，應成立刑法第321 條第
    1 項第3 款之罪。
四、核被告所為，係犯刑法第321 條第1 項第3 款之攜帶兇器加
    重竊盜罪。另按刑法上竊盜罪既遂未遂區分之標準，係採權
    力支配說，即行為人將竊盜之客體，移入一己實力支配之下
    者為既遂，若著手於竊盜，而尚未脫離他人之持有，或未移
    入一己實力支配之下者，則為未遂（最高法院84年度臺上字
    第2256號判決要旨參照）。被告前揭竊盜犯行，已將竊盜之
    客體移入一己實力支配之下，應屬竊盜既遂。又被告曾於96
    年間因傷害、妨害自由等案件，經臺灣雲林地方法院以96年
    度易字第515 號刑事判決分別判處有期徒刑4 月、3 月，應
    執行有期徒刑6 月確定後，於97年11月8 日因縮短刑期執行
    完畢等情，此有臺灣高等法院被告前案紀錄表、臺灣彰化地
    方法院檢察署刑案資料查註紀錄表各1 份存卷可考，其受徒
    刑之執行完畢後，於5 年內故意再犯本案有期徒刑以上之罪
    ，應依刑法第47條第1 項之規定，論以累犯，並加重其刑。
    爰審酌被告正值青壯年，貪慾圖利，不思以合法正當途徑賺
    取所得，適見他人種植葡萄成果，竟以攜帶兇器之手段竊盜
    及所竊取之上揭財物價值不低，且被告犯後於本院審理中方
    坦承犯行，所竊部分物品，業經被害人取回部分，對被害人
    所生損害等其他一切情狀，量處如主文所示之刑。另被告所
    有持以行竊之剪刀1 把，雖未扣案，然現仍置於證人謝佑順
    所有之前揭車輛內等情，業據被告於本院審理中供明在卷，
    且係供其犯罪所用之物，爰依刑法第38條第1 項第2 款規定
    併宣告沒收。
據上論斷，應依刑事訴訟法第299 條第1 項前段，刑法第321 條
第1 項第3 款、第47條第1 項、第38條第1 項第2 款，判決如主
文。
本案經檢察官邱鼎文到庭執行職務。
中    華    民    國    99    年    7     月    30    日
                  刑事第三庭          法  官  唐中興
以上證明與原本無異。
不服本判決，應於判決送達後10日內，向本院提出上訴書狀，上
訴書狀應「敘述具體上訴理由」，並按他造當事人之人數附繕本
。「切勿逕送上級法院」。
告訴人或被害人對於判決如有不服具備理由請求檢察官上訴者，
其上訴期間之計算係以檢察官收受判決正本之日期為準。
中    華    民    國    99    年    7     月    30    日
                                      書記官  黃國源
【附錄本案判決論罪科刑法條全文】：
中華民國刑法第321條：
犯竊盜罪而有左列情形之一者，處6月以上5年以下有期徒刑：
一、於夜間侵入住宅或有人居住之建築物、船艦或隱匿其內而犯
    之者。
二、毀越門扇、牆垣或其他安全設備而犯之者。
三、攜帶兇器而犯之者。
四、結夥3人以上而犯之者。
五、乘火災、水災或其他災害之際而犯之者。
六、在車站或埠頭而犯之者。
前項之未遂犯罰之。

司法院資訊處製作；財團法人民間司法改革基金會備份。
